【裁判字號】    89,易,922
【裁判日期】    890802
【裁判案由】    傷害
【裁判全文】
臺灣高雄地方法院刑事判決                          八十九年度易字第九二二號
    公  訴  人  臺灣高雄地方法院檢察署檢察官
    被      告  甲○○
    選任辯護人  張賜龍
右列被告因傷害案件，經檢察官提起公訴（八十八年度偵字第二七五九五號），本院
判決如左︰
    主  文
甲○○連續傷害人之身體，處有期徒刑參月，如易科罰金，以佰元折算壹日。
    事  實
一、甲○○與丙○○係夫妻，為家庭暴力防治法第三條所稱之家庭成員，居住在高雄
    市苓雅區○○○路三十四巷四十七號，兩人平時感情不睦，甲○○於民國八十八
    年八月一日因病住院未回家，丙○○於翌日（二日）早上上午六時許打電話找甲
    ○○，甲○○於當日上午七時許回至家中，與丙○○發生爭執後，竟基於傷害之
    概括犯意，出手毆打丙○○之雙手及頭部，使丙○○受有左前臂瘀血二X二公分
    、一X一公分、右前臂瘀血四X二公分、右頂葉部血種三X三X一公分之傷害，嗣於
    八十八年九月二日晚上七時三十分許，甲○○與丙○○二人在家中因餵食小孩問
    題，又發生爭執，甲○○承上開傷害犯意，又出手毆打丙○○之左眼部及右手，
    使丙○○跌倒，頭部撞及廚櫃，受有左眼角瘀血一X一公分、右頭頂部鈍擊傷腫
    痛、右前臂內上側約十三X二公分、右前臂外側淤青四Ｘ二公分、左腳跟部擦割
    傷合併出血四Ｘ二公分之傷害，而觸犯家庭暴力罪。
二、案經告訴人丙○○訴由臺灣高雄地方法院檢察署檢察官偵查起訴。
    理  由
一、訊據被告固坦承於八十八年九月二日與丙○○發生爭執及打架，惟矢口否認有傷
    害犯行，辯稱其右腳肌肉萎縮，不可能用腳踢丙○○，而八十八年八月二日上午
    七時許亦並未毆打丙○○等情。惟查右揭事實，業據告訴人丙○○於偵查及本院
    審理時指訴綦詳，（一）就其中被告於八十八年九月二日毆打告訴人部分，被告
    坦承當天兩人發生爭執及打架，且告訴人因重心不穩跌坐地上，身體多處撞到餐
    廳周圍之櫥櫃等情，與告訴人所指述當時跌倒頭部撞上酒櫃等情大致相符，告訴
    人亦受有右頭頂部鈍擊傷腫痛及左腳跟部擦割傷之傷害，與因跌倒及頭部撞及櫥
    櫃易使頭頂及腳部受傷之傷勢相符，並有阮綜合醫院八十八年九月二日之診斷證
    明書可稽，顯然告訴人曾因重心不穩倒地受傷，參酌證人即高雄市政府社會局社
    工人員乙○○於本院結證稱八十九年九月三日打電話予被告，被告有說因吃飯時
    起爭執，有打告訴人等情，可見被告於八十八年九月二日曾毆打告訴人，否則豈
    會於次日（三日）向社工人員坦承打人，被告辯稱當時告訴人先以腳踢他，經他
    抓住告訴人的腳，告訴人始重心不穩而跌倒，與事實不符，不足採信。又告訴人
    於八十八年九月二日受有前開左眼角淤青及右前臂之傷害，有上開診斷證明書可
    稽，按頭部眼睛附近遽受傷害，本易導致重心不穩而跌倒，是告訴人指述被告先
    毆打其左眼部，使其受傷倒地，與其倒地受傷之事實相符，堪以採信。惟被告右
    腳患小兒麻痺症，步行不便，右股四頭肌萎縮，無法前踢或單腳站立，有東港安
    泰醫院診斷證明書在卷可稽，雖然被告不必依靠助行器仍可站立，已經其陳述屬
    實，且有照片在卷可證，但依其右腳情形，不能單腳站立，顯然甚難以腳踢人，
    告訴人指述被告用腳踹人，不符事實，此部份尚不足採，僅能認定被告以手毆打
    告訴人之頭及手部。（二）就被告於八十八年八月二日毆打告訴人部分，被告雖
    矢口否認，惟查，當天上午七時許被告與告訴人在家中吵架，被告之母張陳招治
    已在本院證述在卷，被告亦坦承當天與告訴人口角（本院八十九年四月十四日審
    判筆錄），顯然告訴人指述當天兩人發生爭執屬實，又告訴人受有前開左、右前
    臂及頭部傷害，亦有高雄市立民生醫院診斷證明書可稽，參酌證人即社工員乙○
    ○於本院結證稱八十八年八月十一日協談時有告訴被告打人是不對的，現有家庭
    暴力防治法，被告當時說其知道，被告當時並未否認其打告訴人等情（本院八十
    九年四月十四日審判筆錄），是被告對其八十八年八月二日是否有家庭暴力行為
    進行協談，雖未坦承傷害，但並未積極否認毆打告訴人，顯然與一般夫妻因傷害
    案件協談時，被告之人必積極否認犯行不同，又證人張陳招治亦證稱當時我就前
    去圍住被告勸架等情，可見當時雙方爭吵甚烈，否則被告之母為何圍住被告勸架
    ，如此皆足佐證告訴人指述被告出手毆打屬實。惟告訴人所稱被告持精裝書擲告
    訴人及用電話敲擊告訴人之頭部均無事證可查，而依告訴人所受傷勢在頭手之瘀
    血及血腫，不能認定即為重物造成，此部份尚難據信，僅能認並被告徒手毆打告
    訴人。至證人張陳招治係被告之母，當然有偏袒被告之虞，且證人張陳招治證稱
    八十八年八月二日被告未打告訴人等情節，與事實不符，不足為被告有利之認定
    。
    被告罪證明確，其空言諉卸之詞，無從採信，犯行洵堪認定。
二、被告雖曾毆打告訴人之左眼部，惟僅造成告訴人左眼角淤青一Ｘ一公分之傷害，
    且均因生活細故而毆打告訴人，並未造成其他重大傷害，既無深仇大恨，顯然被
    告並無重傷告訴人眼睛之故意，否則告訴人豈有眼角瘀傷而已，核被告所為，係
    犯刑法第二百七十七條第一項之傷害罪。被告先後二次傷害犯行，時間密接，所
    犯構成要件相同，顯係基於慨括犯意，反覆為之，為連續犯，應依刑法第五十六
    條規定論以一罪，並酌加重其刑。被告與告訴人係夫妻，已經被告陳述在卷，係
    家庭暴力防治法所稱之家庭成員，被告對其配偶之告訴人犯傷害罪，係觸犯家庭
    暴力罪。審酌被告之品行、僅因細故竟毆打配偶，犯罪後坦承部分犯行，態度良
    好，告訴人受傷情形尚非嚴重等一切情狀，爰酌情量處如主文所示之刑，並諭知
    易科罰金之折算標準。
三、告訴人雖另指述被告於八十八年七月五日在上址毆打告訴人成傷等情（未據起訴
    ），並提出診斷證明書為證，然為被告所否認，而證人即告訴人之父蘇金輝雖於
    本院證稱八十八年七月間發現告訴人有傷才知道，另於同年七月間也有看到被告
    打告訴人等情，但其陳述期間，告訴人代理人均尚前提示發生月份，有本院八十
    九年三月三日訊問筆錄可稽，顯然證人蘇金輝對告訴人於八十七年七月間是否遭
    被告毆打並不確定，否則對此關係其女之重大事情，豈有記憶不清之理，尚須告
    訴人代理人提示之必要，其證言自無足採。另被告之右腳患小兒麻痺症，不能前
    踢或單腳站立，既難單腳站立，顯難用腳踢人，前已述及，告訴人指稱被告用腳
    踹告訴人之左腳使其左下肢瘀血受傷，與被告難以單腳踢人之事實不符，自不足
    採，另告訴人所提八十八年七月二十六日被告與告訴人之談話錄音帶及譯文，為
    被告否認，且縱然屬實，其內容亦未提及被告是否於八十八年七月間毆打告訴人
    ，無從為被告不利之認定。又無其他事證可證明被告於八十八年七月五日毆打告
    訴人，不能僅憑告訴人之指述及診斷證明書遽認被告有上開傷害犯行，此部份未
    經起訴，亦非本件起訴部分之效力所及，本院自無從審理，併此敘明。
據上論斷，應依刑事訴訟法第二百九十九條第一項前段，刑法第五十六條、第二百七
十七條第一項、第四十一條，罰金罰鍰提高標準條例第一條前段、第二條，判決如主
文。
中    華   民    國      八十九      年      八      月      二      日
                                    臺灣高雄地方法院刑事第三庭
                                        法  官  宋  明  中
右正本證明與原本無異。
如不服本判決，應於送達後十日內，向本院提出上訴狀。
                                        書記官  林  介  欽
中    華    民    國      八十九      年      八      月      二      日
附錄本判決論罪之法條全文
刑法第二百七十七條條第一項
  傷害人之身體或健康者，處三年以下有期徒刑、拘役或一千元以罰金。


司法院資訊處製作；財團法人民間司法改革基金會備份。
